【裁判字號】    94,上訴,3171
【裁判日期】    950706
【裁判案由】    違反槍砲彈藥刀械管制條例等
【裁判全文】
臺灣高等法院刑事判決                94年度上訴字第3171號
    上  訴  人
    即  被  告  甲○○
    指定辯護人  義務律師許碧真
上列上訴人因違反槍砲彈藥刀械管制條例等案件，不服臺灣桃園
地方法院93年度訴字第1555號， 中華民國94年7月26日第一審判
決（起訴案號： 臺灣桃園地方法院檢察署92年度偵字第18085號
、93年度偵字第485、1957號），提起上訴，本院判決如下：
    主  文
原判決關於被告連續未經許可持有可發射子彈具有殺傷力之改造
玩具手槍及製造子彈暨定應執行部分均撤銷。
甲○○連續未經許可，持有可發射子彈具有殺傷力之改造玩具手
槍，處有期徒刑參年，併科罰金新臺幣參拾伍萬元，罰金如易服
勞役，以罰金總額與陸個月之日數比例折算。扣案具殺傷力改造
玩具手槍柒支 (槍枝管制編號 (0000000000、0000000000、0000
000000、0000000000、0000000000、0000000000、0000000000，
含彈匣捌個 )、子彈肆顆、已貫通彈倉之轉輪壹個、已車通金屬
阻鐵之槍管壹支均沒收；又未經許可製造子彈，處有期徒刑壹年
陸月，併科罰金新台幣貳拾伍萬元，罰金如易服勞役，以罰金之
總額與陸個月之日數比例折算。扣案尚未製造完成之子彈貳顆、
金屬空彈殼拾肆顆、砂輪機壹台、車床壹台、針車油貳罐、油標
卡尺壹支、砂輪盤伍個、銼刀拾把、工業火藥參條、工業火藥 (
黑頭 )壹盒、工業火藥 (紅頭 )貳包、火藥壹罐、底火貳包、銅
條玖支均沒收。應執行有期徒刑肆年貳月，併科罰金新臺幣伍拾
伍萬元，罰金如易服勞役，以罰金之總額與陸個月之日數比例折
算。扣案具殺傷力改造玩具手槍柒支 (槍枝管制編號(000000000
0、0000000000、0000000000、0000000000、0000000000、00000
00000、0000000000，含彈匣捌個 )、子彈肆顆、已貫通彈倉之
轉輪壹個、已車通金屬阻鐵之槍管壹支、尚未製造完成之子彈 2
顆、金屬空彈殼 14 顆、砂輪機壹台、車床壹台、針車油貳罐、
油標卡尺壹支、砂輪盤伍個、銼刀拾把、工業火藥參條、工業火
藥 (黑頭 )壹盒、工業火藥 (紅頭 )貳包、火藥壹罐、底火貳包
、銅條玖支均沒收。
    事  實
一、甲○○（所犯無故持有刀械罪及脫逃罪，業據撤回上訴判刑
    確定）明知未經許可，不得持有可發射金屬或子彈具有殺傷
    力之改造玩具手槍、子彈及槍砲、彈藥之主要組成零件，竟
    基於概括犯意，先於92年6月間某日，透過雜誌廣告， 以不
    詳代價向姓名年籍不詳綽號「船長」之成年男子，購得具殺
    傷力之改造玩具手槍3支 (槍枝管制編號0000000000號、000
    000000 0號、0000000000號，均含彈匣，其中編號00000000
    00號含彈匣2個)、子彈3顆 (11mm金屬彈頭2顆， 8.7mm金屬
    彈頭1顆)，及含有手槍主要組成零件之已貫通彈倉之轉輪、
    已車通金屬阻鐵之槍管之改造玩具手槍2支（ 另購得不具殺
    傷力之子彈3顆 (8mm金屬彈頭)、玩具金屬空彈殼45顆） 後
    ，即未經許可而持有之，嗣為避警查緝， 將其中1支不具殺
    傷力之改造玩具手槍藏置在台北縣八里鄉訊塘埔34之8號2樓
    其房間床墊下，其餘槍、彈則置入藍色手提袋， 於92年8月
    間某日，在桃園縣楊梅交流道附近，將藍色手提袋交予不知
    情之劉得持往其桃園縣中壢巿民權路2段51巷29號 住處保
    管。
二、甲○○復基於前開概括犯意，於92年8月間某日，透過雜誌
    廣告，再以每把新台幣 (下同)2 萬5千元代價向姓名年籍不
    詳之成年人購得具有殺傷力之改造玩具手槍2支（均含彈匣
    ，槍枝管制編號0000000000號、0000000000號)及子彈4顆，
    未經許可而持有之，嗣為避警查緝，將上開槍、彈藏置在桃
    園縣楊梅鎮○○○路ABC釣蝦場後方水圳閘門旁。
三、甲○○又承前開概括犯意，於92年8月底某日， 在桃園縣平
    鎮市○○路與中豐路口，向不詳姓名年籍綽號「阿海」成年
    男子以每支 2 萬餘元之價格購得具殺傷力之改造玩具手槍
    2支 (槍枝管制編號0000000000號、0000000000號)，( 另以
    6千元購得不具殺傷力之改造玩具手槍1支)， 而未經許可持
    有之。其後於92年9月12日上午某時， 攜帶上開具殺傷力之
    改造玩具手槍2支、不具殺傷力之改造玩具手槍1支及附表所
    示除固定鉗及鑽頭外其所有之工具，及不詳時間所取得之爆
    裂物主要組成零件工業火藥 (黑頭)1 盒、工業火藥  (紅頭
    )2 包、火藥1罐、工業火藥3條及其所有之玩具金屬彈殼 26
    顆等物，至桃園縣楊梅鎮○○路○段249巷10之1號 黃勝和住
    處 (持有手槍部分)。並另起製造子彈之犯意， 在上址以附
    表所示工具、材料及玩具金屬空彈殼製造子彈，並製造完成
    10顆（其中6顆有殺傷力），2顆尚未製造完成， 嗣於92年9
    月12 日17時40分許， 為桃園縣政府警察局中壢分局警員在
    上址查獲，扣得具殺傷力改造玩具手槍2支、 不具殺傷力改
    造玩具手槍1支， 及已製造完成之子彈10顆及尚未製造完成
    之子彈2顆，金屬空彈殼14顆， 爆裂物主要組成零件工業火
    藥 (黑頭)1 盒、工業火藥 (紅頭)2 包、火藥1罐、 工業火
    藥3條及附表所示之工具。
四、經警於92年9月26日， 桃園縣政府警察局中壢分局為偵辦甲
    ○○違反槍砲彈藥刀械管制條例及脫逃案件，經借提查案，
    甲○○主動供出其另持有槍、彈，於同日18時許，帶警前往
    台北縣八里鄉訊塘埔34之8號 (雪山冰堡店)2 樓房間床墊下
    ，取出不具殺傷力之改造手槍1支。同日19時許， 帶警前往
    桃園縣中壢市○○路○段51巷29號劉得住處前， 取出甲○
    ○前於92年8月間某日寄放之藍色手提袋1個，查獲具殺傷力
    之改造手槍 3 支【槍枝管制編號 0000000000 號 ( 含彈匣
    1個)、0000000000號 (含彈匣2個)、0000000000號(含彈匣1
    個)】、子彈3顆 (11mm金屬彈頭2顆，鑑驗時試射1顆、8.7m
    m金屬彈頭1顆，鑑驗時已試射)， 及不具殺傷力之改造玩具
    手槍2支、子彈3顆 (8mm金屬彈頭)、玩具金屬空彈殼45顆。
    而該2支不具殺傷力之改造手槍含有手槍之主要組成零件即
    已貫通彈倉之轉輪1個、已車通金屬阻鐵之槍管1支。
五、92年10月20日，桃園縣警察局楊梅分局依證人王德祥之舉發
    ，查知甲○○另持有槍、彈，經借提訊問後，甲○○坦承另
    持有槍、彈，並於同日12時10分，帶警前往在桃園縣楊梅鎮
    ○○○路ABC 釣蝦場後方水圳閘門旁取出其所藏放之具殺傷
    力改造手槍2支 (槍枝管制編號0000000000號、 0000000000
    號)、彈匣2個、子彈4顆 (鑑驗時試射1顆)。
六、案經新竹縣政府警察局竹東分局、桃園縣政府警察局中壢分
    局、楊梅分局報請臺灣桃園地方法院檢察署檢察官偵查起訴
    。
    理  由
一、訊據被告甲○○對於持有具殺傷力之改造玩具手槍、子彈及
    槍彈主要組成零件之事實均坦承不諱，惟辯稱92年10月20日
    在桃園縣楊梅鎮○○○路ABC 釣蝦場後方水圳閘門旁所取出
    之槍彈並非其所有，係楊梅分局警員栽贓， 而92年9月12日
    伊固有將改造玩具手槍及工具攜往黃勝和住處，惟伊並無改
    造子彈行為云云。辯護意旨略以：被告否認有製造子彈犯行
    ，證人黃勝和於審理時已證述其警詢之供述並不實在，而證
    人林礽河並未證述被告有製造子彈行為，證人楊馨雨雖證稱
    有聽到被告在磨金屬的聲音，隱約看見被告在磨東西，惟並
    不能直接證明被告有製造子彈犯行，又被告警詢時雖曾自白
    有製造子彈，惟該自白僅對於改造之動機、有無試射、製造
    子彈之細節陳述，並未就製造子彈之具體行為有所描述，又
    被告爭執扣案工具為其所有，工具是否用於製造子彈，並未
    見公訴人提出具體之證明，難認已盡舉證之責，又扣案之車
    床並無車刀，亦無皮帶帶動轉輪以達車通之作用，被告辯稱
    該車床無法正常運作，並非虛妄等語置辯。
二、惟查，92年9月12日17時40分， 桃園縣政府警察局中壢分局
    警員在桃園縣楊梅鎮○○路○段249巷10之1號3樓所查獲具殺
    傷力改造玩具手槍2支 ( 槍枝管制編號0000000000號、0000
    00000 0號)，及不具殺傷力改造玩具手槍1支， 係被告於查
    獲前2個星期 (約92年8月底)， 在桃園縣平鎮市○○路與中
    豐路口，分別以每支 2 萬餘元及 6 千元向綽號「阿海」之
    人購買等情，已據被告於警詢時供承在卷 (見 93 年度偵字
    第 1957 號卷第 26 頁 )，而扣案具殺傷力之改造玩具手槍
    確係被告所有乙節，並經同案查獲之黃勝和、林礽河、楊馨
    雨分別證述在卷，且扣案之改造玩具手槍經鑑定結果，其中
    槍支管制編號 0000000000 號，認係由仿 FN 廠半自動手槍
    製造之金屬玩具手槍，更換土造金屬槍管而成之改造手槍，
    機械性能良好，可擊發適用子彈，認具殺傷力。又槍枝管制
    編號0000000000號， 認係由仿WALTHER廠半自動手槍製造之
    金屬玩具手槍，更換土造金屬槍管改造而成之改造手槍，機
    械性能良好，可擊發適用子彈，認具殺傷力。而另一扣案改
    造手槍， 認係仿GLOCK廠半自動手槍製造之玩具手槍塑膠槍
    身、金屬滑套、土造撞針座、玩具塑膠撞針座、彈簧等零件
    。有內政部警政署刑事警察局92年12月4日刑鑑字第0920179
    762號槍彈鑑定書一份在卷可稽 (見同上偵卷第114頁至第12
    2頁)，被告未經許可持有具殺傷力改造玩具手槍，此部分之
    犯行，亦堪認定。至被告嗣於偵查中改稱係「阿海」所寄放
    (見同上偵卷第164頁)，及於原審審判時又改稱係向綽號「
    船長」之人於92年6月間一起購買的云云， 諉屬犯後卸責之
    詞，不足採信。
三、被告自中壢分局脫逃為警查獲，經另案解送臺灣新竹戒治所
    執行，中壢分局警員為偵辦被告違反槍砲彈藥刀械管制條例
    及脫逃案件，於92年9月26日借提查案， 被告主動供出其另
    持有槍、彈，於同日18時許，帶警前往台北縣八里鄉訊塘埔
    34之8號 (雪山冰堡店)2 樓房間床墊下，查獲不具殺傷力之
    改造手槍1支。同日19時許， 再帶警前往桃園縣中壢市○○
    路○段51巷29號劉得住處前，取出被告前於92年8月間某日
    寄放之藍色手提袋1個， 而查獲具殺傷力之改造手槍3支(槍
    枝管制編號0000000000號、0000000000號、0000000 0 00號
    )及子彈3顆，不具殺傷力之改造手槍1支、子彈3顆及玩具金
    屬空彈、土造金屬空彈殼45顆，而扣案之槍、彈係被告於92
    年6月間向綽號「船長」之人購得等情， 亦據被告供承在卷
    ，並經證人劉得證述相符( 見93年度偵字第1957號卷第98
    頁、第101頁反面、第102頁)，且有查獲現場照片 ( 同上偵
    卷第108頁、第109頁)及扣案槍、彈可佐， 而扣案改造玩具
    手槍3支經鑑定結果，槍枝管制編號0000000000號 (含彈匣1
    個)，認係由仿COLT廠半自動手槍製造之金屬玩具手槍， 更
    換土造金屬槍管改造而成之改造手槍，經檢視其欠缺復進簧
    及復進簧桿，惟仍不影響其擊發功能，認可供擊發適用子彈
    使用，認具殺傷力。而槍枝管制編號000000 0000號 ( 含彈
    匣2個)， 認係由仿WALTHER廠半自動手槍製造之金屬玩具手
    槍，更換土造金屬槍管改造而成之改造手槍，機械性能良好
    ，可擊發適用子彈，認具殺傷力。又槍支管制編號00000000
    00號 (含彈匣1個)，認係由仿FN廠半自動手槍製造之金屬玩
    具手槍，更換土造金屬槍管改造而成之改造手槍，機械性能
    良好，可擊發適用子彈，認具殺傷力。 又另查獲之2支改造
    玩具手槍，認係金屬玩具手槍槍身 (2個)、滑套 (2個， 均
    不具槍機)、彈匣 (2個)、手槍護木 (1組)、撞針座、 玩具
    金屬轉輪 (轉輪彈倉已貫通)、彈匣底板 (1個)、 彈匣托板
    (1個)、彈匣簧及車通槍管內阻鐵之玩具金屬槍管 (1支) 等
    零件，而查獲之子彈6顆，其中3顆係由土造金屬彈殼加裝直
    徑約8mm之金屬彈頭而成，不具底火、火藥， 非為完整子彈
    結構，不具殺傷力，又其中2顆，認均係土造子彈 (具直徑
    約11mm之金屬彈頭)，採樣1顆試射，可擊發，認具殺傷力，
    又其中1顆，認係土造子彈 (具直徑約8.7mm之金屬彈頭) ，
    經試射，可擊發，認具殺傷力。又送鑑子彈半成品45顆，認
    均係玩具金屬空彈殼及土造金屬空彈殼。有內政部警政署刑
    事警察局92年12月30日刑鑑字第0920198144號槍彈鑑定書一
    份在卷可稽 (見同上1957號偵卷第至49頁至第159頁)。又上
    開不具殺傷力改造玩具手槍，其所含之零件，其中轉輪彈倉
    已貫通之玩具金屬轉輪1個及車通槍管內阻鐵之玩具金屬槍
    管1支，係屬內政部86年11月24日台  (86)內警字第8670683
    號公告之槍砲彈藥主要組成零件， 亦有內政部94年5月10日
    內授警字第094010058 6號函一份在卷可稽，綜上事證， 被
    告未經許可，持有具殺傷力之改造玩具手槍、子彈及手槍之
    主要組成零件之事實，事證明確，此部分之犯行亦堪明確。
四、92年10月20日，桃園縣政府警察局楊梅分局依證人王德祥之
    舉發，查知被告另持有槍、彈，經借提訊問後，被告坦承另
    持有槍、彈，並於同日12時10分，帶警至桃園縣楊梅鎮○○
    ○路ABC 釣蝦場後方水圳閘門旁取出其所藏放之具殺傷力改
    造手槍2支 (槍枝管制編號0000000000號、0000000000號 ，
    含彈匣2個)、子彈4顆等情，業據被告於警詢時供承： 我帶
    同警方所起獲之槍械全部是我所有，槍支是我於92年8 月間
    (正確日期我忘記了)，在跳蚤雜誌上以每把新台幣2萬5千元
    購得，並隨槍附2個彈匣、子彈4發，我不認識賣槍的人，是
    約定一手交錢一手交槍， 我是於92年9 月2日上午10時許將
    槍藏於該處，因為當時中壢分局的警察要找我，而我害怕槍
    支遭查獲所以才將槍枝藏於帶同警方起獲處，完全出於自願
    ，我在戒治所想了很多並決定改過自新，剛好警方借提，我
    便將槍交給警方，希望能減刑責等語 (見92年度偵字第1808
    5號卷第3頁反面)，並有查獲時現場及槍支照片可稽 ( 同上
    偵卷第5頁至第8頁)，復有扣案改造玩具手槍2支， 子彈4顆
    可佐。被告嗣翻異前詞，辯稱扣案槍、彈係楊梅分局警員栽
    贓云云。惟查：證人王德祥證述：伊係經由綽號「邱馬」友
    人介紹而認識被告，被告曾至伊住處2、3次，被告於92 年8
    、9月間曾拿1個袋子說要寄放伊處，伊問被告該袋子內為何
    物，被告說是鐵，被告有打開袋子給伊看，伊認出是槍，且
    不只1支，因為是違禁物，所以伊並沒有答應。警員陳鵬勛
    是伊住處管區且住在附近，伊曾因流氓案件被提報管訓，88
    年4月份伊回來後，陳鵬勛常會至伊住處找伊聊天， 被告自
    中壢分局脫逃後，陳鵬勛有到伊住處問被告有無來找伊，伊
    說沒有，但伊有說被告曾拿槍要放在伊住處，伊本來只知道
    被告的綽號叫「太子」，是警員拿口卡給伊看後，伊才知被
    告名字叫甲○○，伊有於92年10月19日至警局製作筆錄指證
    被告等語 (見原審卷 (一)第83頁至第96頁)。而證人即警員
    陳鵬勛於原審亦到庭證稱：92年10月20日有借提被告，因被
    告脫逃後，中壢分局的同事有打電話說叫我們幫忙找，因為
    被告是在楊梅活動，我們就把口卡、相片調出來，我就問到
    王德祥，他原本不知道甲○○是誰，但他看到相片時就說他
    知道這個人，他說他的外號叫太子，他說之前他有槍這件事
    。王德祥之前是流氓感訓，88年回來後沒事我會去探訪一下
    ，他是我們列管的對象。探訪的時間不一定，有時幾天去一
    次，有時好幾個月去一次，王德祥說太子之前有到他那邊，
    是一個邱馬帶他去他家的，之後他自己一人去他家好幾次，
    他又說太子有一次到他家，說中壢警察追他追的很緊，有東
    西要寄放在他那邊。王德祥有說被告有要將槍放在他那邊，
    但他拒絕。之後我們查資料知道被告在新竹戒治所，我們就
    製作王德祥的指證筆錄，然後去借提被告。借提時有謝智樑
    小隊長、偵查員陳國權及我。借提被告後，我們在車上有跟
    被告聊一下，我們問他什麼案子被抓，還有無什麼東西還沒
    有交出來，他在車上想很久，就說他願意把東西交出來做一
    次處理，他在車上還要求我們讓他打幾通電話，他還有些事
    情還沒有處理，他在辦公室也有打。我們借提出來後，已經
    快接近中午，就直接回辦公室。我們是先吃飯，吃完飯後再
    去取槍，被告有說槍支大概放在什麼地方，之後我們就去取
    槍。被告說在縱貫路旁邊ABC釣蝦場的水圳旁邊， 我們就直
    接開車到ABC釣蝦場，他就帶我們去。 當時小隊長負責看著
    被告，是陳國權去類似電話亭的水閘門下方取出。槍是用壹
    個東西壓著，我負責把那個東西搬走，就看到下面有壹個花
    的平常市場用的塑膠袋。陳國權去把它取出，槍支是用報紙
    包起來，用塑膠袋再包著，放在那邊，再用箱子把它壓住。
    之後就將被告帶回辦公室製作筆錄。被告在整個過程很配合
    等語 (見原審卷 (一)第98頁至第108頁)， 經核證人王德祥
    、陳鵬勛證述內容均相符合，並無瑕疵，渠等證述之內容與
    被告於警詢之供述相符，所為之證言自足採信，且參以被告
    為避警查緝，亦曾將其所持有之槍、彈，分別藏放在其台北
    縣八里鄉住處及桃園縣中壢市○○路劉得住處，則被告將
    所持有之改造玩具手槍藏放在本次查獲地點，與其以往之行
    為並無違背，再被告於楊梅分局借提取槍後，解還臺灣桃園
    地方法院檢察署，經檢察官複訊時，被告亦供承警詢之內容
    實在 (見92年度偵字第18085號卷第43頁訊問筆錄)，足徵查
    獲之改造玩具手槍確為被告所藏放無訛，被告翻異前詞，改
    稱係警員栽槍云云，委無可採。 又扣案改造玩具手槍2支經
    鑑定結果，其中1支 (槍枝管制編號0000000000號)，認係由
    仿FN廠半自動手槍製造之金屬玩具手槍，更換土造金屬槍管
    改造而成之改造手槍，機械性能良好，可擊發適用子彈，認
    具殺傷力。其中1支 (槍枝管制編號0000000000號)，認係由
    仿FN廠半自動手槍製造之金屬玩具手槍，更換土造金屬槍管
    改造而成之改造手槍，機械性能良好，可擊發適用子彈，認
    具殺傷力。而查獲之子彈4顆經鑑驗結果， 2顆具直徑7mm金
    屬彈頭，2顆具直徑8mm金屬彈頭，經採樣1顆試射， 可擊發
    ，認具殺傷力。亦有內政部警政署刑事警察局92年12月18日
    刑鑑字第0920202564號槍彈鑑定書一份在卷可稽 (見同上18
    085偵卷第16頁至第22頁)，被告持有具殺傷力之改造玩具手
    槍及子彈，事證明確，此部分之犯行亦堪認定。
五、92年9月12日17時40分許， 桃園縣政府警察局中壢分局在桃
    園縣楊梅鎮○○路○段249巷10之1號案外人黃勝和住處， 除
    查獲前述具殺傷力之改造玩具手槍2支 及不具殺傷力之改造
    玩具手槍1支外 (含手槍主要組成零件)，另查獲子彈26顆及
    附表所示之工具及爆裂物之主要組成零件火藥等物，而扣案
    之子彈係被告以附表所示之工具、材料製造而成的等情，已
    據被告於警詢時所供承：手槍是我買來的，子彈是我親自改
    造的，作防身所用，沒有販賣。查扣的砂輪機、固定鉗、銼
    刀、鑽頭、砂輪盤等工具是製造子彈所用的工具，各式火藥
    及底火是改造子彈所需之材料，銅條可以製作彈頭，將銅條
    挖空可製作彈殼之用等語 (見上開1957號偵卷第24頁反面、
    第25頁)。被告嗣於審理時翻異前詞， 否認有製造子彈犯行
    ，惟查：證人楊馨雨於原審結證稱： 92年9月12日上午有和
    林礽河一起至黃勝和住處，林礽河叫我煮東西給黃勝和吃，
    到達黃勝和住處時，當時裡面有黃勝和、甲○○，不記得是
    誰幫我們開門，黃勝和坐在房間他的床上，不記得甲○○在
    做什麼，林礽河跟我一起進去，之後他跟黃勝和講話，我們
    4人都待在房間裡面，沒有多久，我跟林礽河就出來， 林礽
    河就坐在客廳沙發上，我就去煮東西，而甲○○、黃勝和他
    們待在房間裡面，後來甲○○先出來進入簾子裡面 (即黃勝
    和住處儲藏室)，他進去後就把簾子關起來， 他在裡面待到
    我煮完東西後他才出來，我煮稀飯，約煮半小時，在煮稀飯
    的同時，有聽到簾子裡面有敲敲打打的聲音，黃勝和都在房
    間，他有出來一下，他有到廁所去，他是在廁所被警察抓出
    來的，警察進來時，我人在房間搬東西進去，準備要吃了，
    當時警察進來之前，我有看到甲○○在簾子裡面磨東西，因
    為簾子有開一點點縫，透過縫隙可以隱隱約約看到，應該是
    用後面的機器磨東西，聲音很大，我是先聽到「坑坑空空」
    的聲音，有聽到機器的聲音，是磨東西的聲音，我一開始有
    看到甲○○在簾子裡面走來走去，我沒有看清楚他手上有無
    拿什麼東西等語 (見原審卷 (二)第25頁至第36頁)，證人楊
    馨雨已證稱被告有使用扣案之工具在黃勝和住處之儲藏室敲
    打磨金屬類之物品。又證人黃勝和於警詢時供稱：「 (警方
    所查扣共計22項物品有那幾項是你本人所有？) 全部都沒有
    」、「均是甲○○擺放陳設的」、「甲○○將警方所查扣之
    22項物品放置我家中，我有同意及知道，於警方到場前3個
    小時左右，發現甲○○在改造槍械後，我罵甲○○幾句後，
    於右述時間警方就持搜索票來家中搜索遭警查獲」、「甲○
    ○沒有居住，最近兩天常來找我，改造手槍工具也是12日上
    午10時左右搬進我家中的」 (見同上1957號偵卷第18頁反面
    、第19頁警詢筆錄)， 證人黃勝和於警詢時亦供稱被告有在
    其住處改造槍械無訛，證人黃勝和嗣於原審審理時翻異前詞
    ，改稱伊係於查獲前一日遇到被告，兩人即相約至伊住處吸
    食毒品，翌日清晨被告離去後，伊即上床睡覺，當警察進入
    屋內搜索時，伊才醒來，才看到甲○○、林礽河及楊馨雨在
    屋內，伊並不知被告有在伊住處改造槍械等語 (見原審卷 (
    一)第137頁至第152頁)。然查，林礽河、楊馨雨前往黃勝和
    住處時，係黃勝和親自為渠等開門，林礽河、楊馨雨進入屋
    內後，當時被告即已在場，其後4人即在黃勝和房間內施用
    毒品，黃勝和始終清醒並無睡著等情，已據證人林礽河、楊
    馨雨分別證述在卷，則證人黃勝和於本院審理時改稱查獲前
    其均在睡覺云云，顯係避重就輕之詞，其有迴護被告之意甚
    為明顯，又證人黃勝和於警詢時，警員係採一問一答方式製
    作警詢筆錄，黃勝和之身體並未受拘束，黃勝和係以自然方
    式回答警員之詢問，警員並有請黃勝和吸煙等情，亦據原審
    勘驗黃勝和警詢錄影帶屬實，有勘驗筆錄一份在原審卷內可
    參，證人黃勝和之警詢內容既係本於其真意所為之陳述，且
    其陳述之內容與被告於警詢時供承有製造子彈之內容相符合
    ，反觀證人黃勝和於原審審理時所為證述內容，既有上開與
    證人林礽河、楊馨雨證述內容諸多不符之處，因之證人黃勝
    和於警詢證述之內容具有較為可信之特別情況而可採為證據
    。綜上證人黃勝和、楊馨雨證稱被告確有於查獲地點使用扣
    案工具、材料敲、磨金屬類物品，而被告於警詢時亦自白有
    使用扣案工具材料製造子彈，復有扣案子彈成品、半成品及
    如附表所示之工具、材料扣案，且扣案之工具、材料亦確可
    供製造子彈之用，被告製造子彈之事實堪以認定，其辯稱並
    無製造云云，委屬卸責之詞，不足採信。又扣案子彈26顆，
    其中10顆，認均係土造子彈 (具直徑約7.8mm之金屬彈頭)
    ，均送鑑定試射，6顆可擊發，具殺傷力，4顆無法擊發，認
    不具殺傷力。14顆，認均係玩具金屬空彈。2顆， 認均係由
    玩具金屬彈殼加裝底火、火藥而成，不具金屬彈頭，非為完
    整之子彈結構，認均不具殺傷力。亦有上開內政部警政署刑
    事警察局92年12月4日刑鑑字第0920179672號及95年2月16日
    刑鑑字第0950017848號槍彈鑑定書各一份在卷可稽。又火藥
    係爆裂物之主要組成零件，亦經內政部86年11月24日 (86)
    台內警字第86 70683號公告槍砲、彈藥主要組成零件種類在
    案，則扣案工業火藥 (黑頭)1 盒、工業火藥 (紅頭)2 包、
    火藥1罐、工業火藥3條即屬爆裂物之主要組成零件。被告製
    造子彈既遂及持有爆裂物主要組成零件之犯行事證明確，此
    部分之犯行亦堪認定。
六、法律適用之比較：修正後刑法第2條第1項規定：「行為後法
    律有變更者，適用行為時之法律。但行為後之法律有利於行
    為人者，適用最有利於行為人之法律」，按槍砲彈藥刀械管
    制條例於94年1月26日修正公布，修正第4、8、16、20條，
    增訂第20-1條條文，並刪除第10、11、17條條文。關於未經
    許可持有具殺傷力改造玩具手槍，修正前第11條第4項之法
    定刑為「1年以上7年以下有期徒刑，併科新台幣7百萬元以
    下罰金」，而修正後第8條第4項之法定刑為「3年以上10年
    以下有期徒刑，併科新臺幣7百萬元以下罰金」，經比較修
    正前、後之規定，以修正前之規定有利於被告，應適用修正
    前槍砲彈藥刀械管制條例論處。被告行為後，刑法第42條、
    第56條、第51條第5款業於94年1月7日修正公布，並於95年7
    月1日施行，其中刑法第56條連續犯之規定，業已刪除，則
    被告之犯行，因行為後新法業已刪除連續犯之規定，此刪除
    雖非犯罪構成要件之變更，但顯已影響行為人刑罰之法律效
    果，自屬法律有變更，依新法第2條第1項規定，比較新、舊
    法結果，仍應適用較有利於被告之行為時法律即舊法論以連
    續犯（最高法院95年第8次刑事庭會議決議參照）。又被告
    行為時，刑法第42條第3項前段有關易服勞役規定：「罰金
    總額折算逾六個月之日數者，以罰金總額與六個月之日數比
    例折算。」，修正後刑法第第42條第5款規定：「罰金總額
    折算逾一年之日數者，以罰金總額與一年之日數比例折算。
    」，比較新、舊法結果，修正前之刑法較為有利。又刑法第
    51條業於94年1月7日修正公布，並於95年7月1日施行，修正
    前刑法第51條規定：「數罪併罰，分別宣告其罪之刑，依左
    列各款定其應執行者：」其中第5款規定：「宣告多數有期
    徒刑者，於各刑中之最長期以上，各刑合併之刑期以下，定
    其刑期。但不得逾二十年。」修正後刑法第51條第5款規定
    ：「宣告多數有期徒刑者，於各刑中之最長期以上，各刑合
    併之刑期以下，定其刑期。但不得逾三十年。」比較結果，
    修正後刑法並非較有利於被告，依刑法第2條第1項前段之規
    定，仍應依修正前刑法，定其應執行之刑。
七、核被告所為，係犯修正前槍砲彈藥刀械管制條例第11條第4
    項之持有可發射子彈具殺傷力之手槍罪、 第12條第4項之持
    有子彈罪、第13條第4項之持有手槍主要零組件罪、 第12條
    第1項之製造子彈罪。被告製造子彈後而持有， 其持有之低
    度行為，為製造之高度行為所吸收，不另論罪。被告先後兩
    次持有槍砲 (犯罪事實欄一)或彈藥 (犯罪事實欄三)的主要
    組成零件，顯係基於概括犯意而為，應論以持有槍砲之主要
    組成零件罪論處，又被告同時持有具殺傷力改造玩具手槍及
    子彈，及同時持有具殺傷力之改造玩具手槍、子彈及手槍之
    主要組成零件，均為一行為觸犯數罪名之想像競合犯，應從
    一重之持有具殺傷力改造玩具手槍罪處斷。 被告先後3次持
    有具殺傷力改造玩具手槍行為，時間緊接、方法相同，顯係
    基於概括犯意為之，應依修正前刑法第56條論以連續犯一罪
    ，並加重其刑。所犯連續持有可發射子彈具殺傷力改造玩具
    手槍、製造子彈二罪間，犯意各別，行為互殊，應予分論併
    罰。
八、原審對於被告未經許可，持有可發射子彈具有殺傷力之改造
    玩具手槍及製造子彈部分予以論罪科刑，固非無據，惟查以
    被告先後兩次持有槍砲或彈藥的主要組成零件，原審未予諭
    知先依連續犯規定論以一罪，再與持有槍、彈部分論以想像
    競合，從一重之未經許可，持有可發射子彈具有殺傷力之改
    造玩具手槍罪論處，且於據上論結欄內亦漏未引用修正前槍
    砲彈藥刀械管制條例第十三條第四項，尚有未合；又修正前
    槍砲彈藥刀械管制條例第十二條第一項法定刑中，罰金刑部
    分係應予併科處罰，原審對被告僅諭知徒刑部分，漏未諭知
    併科罰金，亦有未合，且被告製造完成子彈，其中僅有六顆
    具有殺傷力，此經送鑑試射確定，原審認其中九顆具有殺傷
    力，亦有未洽。上訴人即被告上訴意旨否認犯罪，或請求從
    輕量處，雖無理由，惟原判決此部分既有上開可議之處，自
    應由本院就此部分及定應執行部分均予撤銷改判。爰審酌被
    告之犯罪動機、目的、手段，持有具殺傷力改造玩具手槍、
    子彈、槍彈主要組成零件，製造子彈之數量眾多，對社會治
    安之危害性重大，犯後坦承部分犯行，於偵查中主動供出部
    分之槍、彈雖不符合自首要件，然亦徵被告確有悔意等一切
    情狀，量處如主文所示之刑，並就所宣告之罰金諭知易服勞
    役之折算標準，並定其應執行刑。扣案具殺傷力改造玩具手
    槍 7支 (槍枝管制編號 0000000000、0000000 000、000000
    0000、0000000000、0000000000、0000000000、0000000000
    )、彈匣8個 (槍枝管制編號0000000000號彈匣為2個)、子彈
    4顆、手槍之主要組成零件，已貫通彈倉之轉輪1個、已車通
    金屬阻鐵之槍管1枝，工業火藥 (黑頭)1 盒、工業火藥 (紅
    頭)2 包、火藥1罐、工業火藥3條，均屬違禁物， 應依刑法
    第38條第1項第1款沒收，又扣案尚未製造完成之子彈2顆 、
    金屬空彈殼14顆、底火2包、銅條9支為被告所有供製造子彈
    犯罪所用之物，應依刑法第38條第1項第2款宣告沒收，又扣
    案砂輪機1台、車床1台、固定鉗1台、針車油2罐、銼刀10把
    、油標卡尺1枝、鑽頭15枝、砂輪盤5個等工具，被告於警詢
    時供承為其所有，惟於原審審理時改稱僅砂輪機1台、車床1
    台、砂輪盤5個為其所有，先後之供述並不相符， 惟參之證
    人黃勝和證稱扣案工具之固定鉗1台、 鑽頭15枝為其所有等
    情，則除開固定鉗1台、鑽頭15枝以外之其餘扣案物， 應為
    被告所有供犯罪所用之物，應就砂輪機1台、車床1台、針車
    油2罐、油標卡尺1枝、砂輪盤5個、銼刀10把等物， 亦依刑
    法第38條第1項第2款宣告沒收。 至於因鑑驗而試射之子彈6
    顆 (92年9月1 2日查獲)、2顆 (92年9月26日查獲)、 1顆(9
    2年10月20日查獲)，因已經射擊即非違禁物，又扣案其餘不
    具殺傷力之改造玩具手槍及子彈 (彈殼)，均非違禁物， 亦
    非被告所有供犯罪所用之物，自不得宣告沒收。
九、公訴人另認被告於92年9月初 某日攜帶金屬玩具手槍及砂輪
    機、車床、固定鉗、鑽頭、銅條等工具，至桃園縣楊梅鎮○
    ○路○段249巷10之1號3樓黃勝和住處，未經許可，製造可發
    射金屬或子彈具有殺傷力之改造手槍，並持有之，因認被告
    另涉犯槍砲彈藥刀械管制條例第11條第1項之未經許可， 製
    造可發射子彈具有殺傷力之槍砲罪嫌。公訴人認被告涉犯上
    開罪嫌，係以被告持有扣案具殺傷力改造玩具手槍部分，業
    據被告於警詢供述在卷，而證人黃勝和證稱扣案工具都是被
    告弄的等語，且扣案改造手槍經鑑驗結果均具有殺傷力，則
    被告在上址黃勝和住處擺設砂輪機、車床等工具，又持有扣
    案槍枝零件，顯係在改製手槍， 且被告坦言於92年9月12日
    遭捕後，因懼遭收押所以脫逃，足見被告已知犯嫌重大難逃
    制裁故脫逃之，此部分犯嫌亦堪認定等為其主要論據。惟按
    犯罪事實應依證據認定之，無證據不得認定犯罪事實。刑事
    訴訟法第154條第2項定有明文。又事實之認定，應憑證據，
    如未能發現相當證據，或證據不足以證明，自不能以推測或
    擬制之方法，為裁判基礎（最高法院40年台上字第86號判例
    意旨參照）；且認定犯罪事實所憑之證據，雖不以直接證據
    為限，間接證據亦包括在內，然而無論直接證據或間接證據
    ，其為訴訟上之證明，須於通常一般之人均不致有所懷疑，
    而得確信其為真實之程度者，始得據為有罪之認定，倘其證
    明尚未達到此一程度，而有合理之懷疑存在而無從使事實審
    法院得有罪之確信時，即應由法院為諭知被告無罪之判決（
    同院76年台上字第4986號判例意旨參照）。訊據被告堅決否
    認有改造玩具手槍犯行，辯稱扣案改造手槍係其購買的。辯
    護意旨則以：證人黃勝和於審理時證述其警詢內容為不實在
    ，且當日警察係針對黃勝和為搜索，扣案物亦在黃勝和住處
    ，相較於同案查獲之被告及林礽河、楊馨雨，黃勝和之罪嫌
    最大，如不將一切罪嫌推給被告，則4人中最可能被移送 、
    起訴者就是黃勝和，在此背景下，黃勝和於警詢之供述，其
    真實性實待斟酌。又證人黃勝和之供述從未具體指證有目擊
    被告製造手槍子彈之方法、工具，其證言亦不足證明被告有
    改造手槍之事實。又證人林礽河、楊馨雨於警詢時即已供述
    未親見被告製造手槍子彈，縱有模糊提到「聽見被告磨東西
    之聲音」、「隱約看見被告在磨東西」，然均不能證明被告
    有改造手槍之事實。又被告固曾自白改造槍彈犯行，惟該自
    白僅對於改造之動機、有無試射、製造子彈之細節予以陳述
    ，並未就製造槍支之具體行為有過描述，難認為該自白已達
    足與扣案物之內容、狀態相互參佐，證明內容屬實。經查：
    扣案如附表所示之工具，除固定鉗1台、 鑽頭15支係案外人
    黃勝和所有外，其餘部分係被告所有且於查獲日上午某時搬
    運至黃勝和上址住處，已如前述，而被告於 92年9月12日17
    時40分為警在上址查獲前，曾使用扣案工具磨金屬類之物，
    亦經證人黃勝和、楊馨雨分別證述在卷， 又扣案車床1台經
    原審勘驗結果，其係以一般橡皮筋帶動轉輪， 機器內之4條
    橡皮筋雖均已斷裂，然如更換橡皮筋後即能正常啟動等情，
    有勘驗筆錄可稽，然查：證人黃勝和、楊馨雨之證詞，僅能
    證明被告曾在上址使用扣案工具，卻不能直接證明被告有改
    造玩具手槍。又扣案工具、材料：砂輪機1台、車床1台、固
    定鉗1台、針車油2罐、油標卡尺1支、鑽頭15支、砂輪盤5個
    、銼刀10把、工業火藥3條、工業火藥 (黑頭)1 盒、工業火
    藥 (紅頭)2 包、火藥1罐、底火2包、銅條9支等物，其中之
    火藥、底火、銅條等物，均為製造子彈所用材料，已據被告
    於警詢時供承在卷，而砂輪機、車床、固定鉗、鑽頭、銼刀
    等物，亦可供製造子彈之工具，如將之做為改造玩具手槍之
    工具，於功能上雖非不能，然扣案之具殺傷力改造玩具手槍
    2支 (槍枝管制編號0000000000、0000000000)，係屬不同廠
    牌之改造手槍 (分別為仿FN廠半自動手槍、仿WALTHER 廠半
    自動手槍之玩具手槍)，其槍枝結構及改裝所需之土造金屬
    槍管並不相同，被告能否加以改裝且於查獲當日上午至下午
    查獲時之短時間內即改裝完成，非無疑義，而同時扣案之不
    具殺傷力之玩具手槍係仿GLOCK 廠半自動手槍製造之玩具手
    槍塑膠槍身、金屬滑套、土造撞針座、玩具塑膠撞針座、彈
    簧等零件，有前開槍彈鑑定書可稽，查獲當時並未同時扣得
    改造所需之金屬槍管，亦難認被告有改造該玩具手槍，因之
    此部分之犯嫌即屬不能證明，原應為無罪之判決，惟公訴人
    認被告此部分之犯嫌與上開製造子彈犯行有想像競合犯裁判
    上一罪關係，爰不另為無罪之諭知。
據上論斷，應依刑事訴訟法第369條第1項前段、第364條、第299
條第1項前段，修正前槍砲彈藥刀械管制條例第11條第4項、第12
條第1項、第4項、第13條第4項，現行刑法第2條第1項、修正前
刑法第11條前段、第55條、第56條、第42條第3項、第38條第1項
第1、2款、第51條第5款，修正前罰金罰鍰提高標準條例第2條，
現行法規所定貨幣單位折算新台幣條例第2條，判決如主文。
本案經檢察官周誠南到庭執行職務。
中    華    民    國    95    年    7     月    6     日
                  刑事第４庭    審判長法  官  蔡秀雄
                                      法  官  沈宜生
                                      法  官  周煙平
以上正本證明與原本無異。
如不服本判決，應於收受送達後十日內向本院提出上訴書狀，其
未敘述上訴之理由者並得於提起上訴後十日內向本院補提理由書
（均須按他造當事人之人數附繕本）。
                                      書記官  蕭麗珍
中    華    民    國    95    年    7     月    12    日
論罪科刑法條：
修正前槍砲彈藥刀械管制條例第11條第4項
未經許可，持有、寄藏或意圖販賣而陳列第1項所列槍砲者，處1
年以上7年以下有期徒刑、併科新台幣7百萬元以下罰金。
修正前槍砲彈藥刀械管制條例第12條第1項、第4項
未經許可，製造、販賣或運輸子彈者，處1年以上7年以下有期徒
刑，併科新台幣5百萬元以下罰金。
未經許可，持有、寄藏或意圖販賣而陳列未子彈者，處5年以下
有期徒刑、併科新台幣3百萬元以下罰金。
修正槍砲彈藥刀械管制條例第13條第4項
未經許可，持有、寄藏或意圖販賣而陳列第1項所列零件者，處6
月以上5年以下有期徒刑、併科新台幣3百萬元以下罰金。
附表：
砂輪機1台。                      工業火藥3條。
車床1台。                        針車油2罐。
固定鉗1台。                      銼刀10把。
工業火樂(黑頭)1盒。              油標卡尺1支。
工業火藥(紅頭)2包。              鑽頭15枝。
火藥1罐。                        砂輪盤5個。
底火2包。                        銅條9支。


司法院資訊處製作；財團法人民間司法改革基金會備份。
